【裁判字號】    99,訴,73
【裁判日期】    990210
【裁判案由】    違反毒品危害防制條例
【裁判全文】
臺灣彰化地方法院刑事判決                99年度訴字第73號
公  訴  人  臺灣彰化地方法院檢察署檢察官
被      告  甲○○
上列被告因違反毒品危害防制條例案件，經檢察官提起公訴（98
年度毒偵字第2548號），本院依簡式審判程序判決如下：
    主  文
甲○○施用第一級毒品，累犯，處有期徒刑捌月。又施用第二級
毒品，累犯，處有期徒刑肆月。應執行有期徒刑拾月。
    事  實
一、甲○○前因施用毒品案件，經本院裁定送觀察、勒戒後，因
    評定認有繼續施用毒品傾向，復經本院以90年度毒聲字第29
    25號裁定令入戒治處所施以強制戒治，嗣經裁定停止戒治，
    所餘期間付保護管束，於民國91年7 月19日保護管束期滿未
    經撤銷視為執行完畢，並由臺灣彰化地方法院檢察署檢察官
    以91年度戒毒偵字第707 號為不起訴處分確定；復於上開強
    制戒治執行完畢釋放後5 年內，再因施用毒品案件，經本院
    以96年度訴緝字第5 號判決處有期徒刑10月、6 月，應執行
    有期徒刑1 年2 月確定；另因施用毒品案件，經本院以96年
    度訴字第487 號判決處有期徒刑1 年、7 月，應執行有期徒
    刑1 年6 月確定；上開罪刑均經送監執行，嗣經減刑並定應
    執行刑為有期徒刑1 年4 月確定，於97年4 月25日縮刑期滿
    執行完畢。仍不知警惕，先後為下列行為：
  (一)基於施用第一級毒品海洛因之犯意，於98年10月26日上午11
    時許，在其位於彰化縣大村鄉擺塘巷3 號之住所內，將海洛
    因摻水混合後，以注射針筒注射體內之方式，施用海洛因1
    次。
  (二)甲○○另基於施用第二級毒品甲基安非他命之犯意，於同日
    下午2 時許（起訴書誤載為同日上午11時許），在上址將甲
    基安非他命置於玻璃吸食器內，以點火燒烤吸食其煙霧之方
    式，施用甲基安非他命1 次。嗣於同日下午4 時20分許，在
    彰化縣員林鎮○○路與新生路口，因形跡可疑為警盤查，發
    現其手臂上有注射針孔痕跡，查悉上情。
二、案經彰化縣警察局員林分局報告臺灣彰化地方法院檢察署檢
    察官偵查起訴。
    理  由
一、被告甲○○所涉為死刑、無期徒刑、最輕本刑為3 年以上有
    期徒刑或高等法院管轄第一審案件以外之罪，並於本院行準
    備程序時就被訴事實為有罪之陳述，本院合議庭依刑事訴訟
    法第273 條之1 第1 項規定，裁定改由受命法官獨任行簡式
    審判程序，先予敘明。
二、按毒品危害防制條例就施用毒品者，僅限於「初犯」及「5
    年後再犯」二種情形，始應先經觀察、勒戒或強制戒治程序
    。倘被告於5 年內已再犯，經依法追訴處罰，縱其第3 次（
    或第3 次以上）再度施用毒品之時間，在初犯經觀察、勒戒
    或強制戒治執行完畢釋放5 年以後，已不合於「5 年後再犯
    」之規定，且因已於「5 年內再犯」，顯見其再犯率甚高，
    原實施觀察、勒戒或強制戒治，已無法收其實效，即應依毒
    品危害防制條例第10條處罰（參照最高法院95年度第7 次、
    97年度第5 次刑事庭會議決議意旨）。被告前因施用毒品案
    件，經本院裁定送觀察、勒戒後，因評定認有繼續施用毒品
    傾向，復經本院以90年度毒聲字第2925號裁定令入戒治處所
    施以強制戒治，嗣經裁定停止戒治，所餘期間付保護管束，
    於91年7 月19日保護管束期滿視為執行完畢；復於上開強制
    戒治執行完畢釋放後5 年內，再因施用毒品案件，經本院以
    96年度訴緝字第5 號判決處有期徒刑10月、6 月，應執行有
    期徒刑1 年2 月確定等情，有臺灣高等法院被告前案紀錄表
    、臺灣高等法院在監在押全國紀錄表各1 份在卷可憑，是被
    告曾於強制戒治執行完畢釋放後，5 年內再犯毒品危害防制
    條例第10條之罪，並經法院判處罪刑確定，復為本案施用第
    一級、第二級毒品犯行經警查獲，依上開說明，自與前揭條
    例第20條第3 項之規定僅得適用於「5 年後再犯」之情形不
    符，本件公訴人逕行起訴，並無不合。
三、上揭犯罪事實，業據被告於警詢及本院審理時坦承不諱（見
    偵卷第3 頁、本院卷第22、26頁），且被告為警所採集之尿
    液，經檢驗呈可待因、嗎啡及甲基安非他命陽性反應，有彰
    化縣警察局員林分局委託檢驗尿液代號與真實姓名對照認證
    單、詮昕科技股份有限公司濫用藥物尿液檢驗報告各乙紙附
    卷可稽（偵卷第5 、6 頁），並有照片1 張可佐（偵卷第4
    頁），足認被告自白與事實相符。綜上，本案事證明確，被
    告犯行洵堪認定，應依法論科。
四、按海洛因、甲基安非他命分別為毒品危害防制條例第2 條第
    2 項第1 款、第2 款所規定之第一級毒品、第二級毒品，被
    告施用海洛因之行為，核係犯毒品危害防制條例第10條第1
    項施用第一級毒品罪；施用甲基安非他命之行為，則係犯同
    條第2 項施用第二級毒品罪。被告為供施用而持有各該級毒
    品之低度行為，應分別為施用之高度行為所吸收，均不另論
    罪。被告所犯上開2 罪，犯意有別，行為互殊，應予分論併
    罰。被告前因施用毒品案件，經本院以96年度訴緝字第5 號
    判決處有期徒刑10月、6 月，應執行有期徒刑1 年2 月確定
    ，又因施用毒品案件，經本院以96年度訴字第487 號判決處
    有期徒刑1 年、7 月，應執行有期徒刑1 年6 月確定，上開
    罪刑均經送監執行，嗣經減刑並定應執行刑為有期徒刑1 年
    4 月確定，於97年4 月25日縮刑期滿執行完畢，有臺灣高等
    法院被告前案紀錄表可稽，被告於有期徒刑執行完畢後5 年
    內又故意再犯本案2 罪，均為累犯，應依刑法第47條第1 項
    規定，各加重其刑。爰審酌被告曾因施用毒品經送觀察、勒
    戒及強制戒治，仍未知警惕，再犯本案之罪，足見其雖經觀
    察、勒戒及強制戒治等治療程序，仍未徹底戒除惡習遠離毒
    害，顯未能善體國家設置觀察、勒戒及戒治機構，協助毒品
    施用者戒除毒害之良法美意，惟念及施用毒品本質上係戕害
    自身健康之行為，尚未嚴重破壞社會秩序或侵害他人權益，
    暨其犯罪之動機、目的、所生危害及犯罪後坦承犯行，態度
    良好等一切情狀，認公訴人請求施用第一級毒品部分量處有
    期徒刑1 年、施用第二級毒品部分量處有期徒刑6 月，定應
    執行刑1 年4 月之刑，尚屬稍重，爰分別量處如主文所示之
    刑，並定其應執行刑，以示懲儆。
據上論斷，應依刑事訴訟法第273 條之1 第1 項、第299 條第1
項前段，毒品危害防制條例第10條第1 項、第2 項，刑法第11條
前段、第47條第1 項、第51條第5 款、判決如主文。
本案經檢察官鄭智文到庭執行職務。
中    華    民    國    99    年    2     月    10    日
                  刑事第一庭  法  官  楊舒嵐
以上正本證明與原本無異。
如不服本判決應於收受判決後10日內向本院提出上訴書狀，並應
敘述具體理由；其未敘述上訴理由者，應於上訴期間屆滿後20日
內向本院補提理由書(均須按他造當事人之人數附繕本)「切勿逕
送上級法院」。
中    華    民    國    99    年    2     月    10    日
                              書記官  陳如玲
附錄論罪科刑法條：
毒品危害防制條例第10條
施用第一級毒品者，處 6 月以上 5 年以下有期徒刑。
施用第二級毒品者，處 3 年以下有期徒刑。

司法院資訊處製作；財團法人民間司法改革基金會備份。
